臺灣彰化地方法院民事判決　八十九年度訴字第一一六八號
　　原　　　告
　　即反訴被告　丙○○
　　訴訟代理人　周良貞
　　複 代理 人　黃錫卿
　　即反訴原告　甲○○
　　　　　　　　乙○○
　　訴訟代理人　蔡奉典律師
右當事人間請求侵權行為損害賠償事件，本院判決如左：
    主      文
被告應連帶給付原告新臺幣壹拾壹萬柒仟肆佰肆拾貳元及自民國八十九年十月五日起
至清償日止，按週年利率百分之五計算之利息。
原告其餘之訴駁回。
本判決原告勝訴部分，於原告以新臺幣肆萬元供擔保後，得假執行。但被告如於假執
行程序實施前，以新臺幣壹拾壹萬柒仟肆佰肆拾貳元為原告預供擔保，得免為假執行
。
原告其餘假執行之聲請駁回。
本訴訴訟費用由被告連帶負擔二十分之一，餘由原告負擔。
反訴被告應給付反訴原告各新臺幣仟元及均自民國八十九年十二月七日起至清償日
止，按週年利率百分之五計算之利息。
反訴原告其餘之反訴駁回。
本判決反訴原告勝訴部分，於反訴原告各以新臺幣壹仟元供擔保後，得假執行。但反
訴被告如於假執行程序實施前，各以新臺幣仟元為原告預供擔保，得免為假執行。
反訴訴訟費用由反訴被告負擔百分之六，餘由反訴原告共同負擔。
反訴原告其餘假執行之聲請駁回。
    事      實
壹、本訴部分：
甲、原告方面：
一、聲明：求為判決被告應連帶給付原告新臺幣（下同）二百一十五萬一千七百元，
    及自起訴狀繕本送達被告翌日起至清償日止，按年息百分之五計算之利息，訴訟
    費用由被告連帶負擔，並願供擔保，請准宣告假執行。
二、陳述：
（一）被告等為父子關係，於八十七年十二月二十九日十時許，因不滿原告駕駛自用
    大貨車超載其等所駕駛之車輛，竟基於共同傷害之犯意聯絡，相繼毆打原告，並
    強拉原告下車繼續毆打，原告之衣服因而被扯破，並受有頭頂外傷、輕度腦震盪
    、左上唇內側面、左下唇內側面、後頸部、左前胸部、左手上臂內側面、兩小腿
    前面多處皮下瘀血、右下胸腹部外挫傷、腎衰竭等傷害。
（二）按因故意或過失，不法侵害他人之權利者，負損害賠償責任，又數人共同不法
    侵害他人之權利者，連帶負損害賠償責任，民法第一百八十四條第一項前段及第
    一百八十五條第一項前段定有明文，被告等共同不法毆打原告，依法自應負連帶
    賠償責任。
（三）又不法侵害他人之身體或健康者，對於被害人因此喪失或減少勞動能力，或增
    加生活上之需要時，應負損害賠償責任，不法侵害他人之身體、健康者，被害人
    雖非財產上之損害，亦得請求賠償相當之金額，民法第一百九十三條第一項及第
    一百九十五條第一項前段分別定有明文，原告之受傷與被告間之侵權行為有因果
    關係，茲請求如下：
    １醫藥費部分，原告受傷後，分別就診彰化基督教醫院、秀傳醫院、長森醫院、
      春生堂中醫診所計花費三萬一千七百元。原告之醫藥費縱由健保局支付，參照
      最高法院六十八年台上字第四二號判例意旨，乃係被害人繳納保險費之代價，
      雖未實際支出，仍無礙向被告請求賠償之權利。
    ２減少勞動能力部分，原告於受傷前原與配偶從事廢五金生意，每月收入約十萬
      元，因遭受被告之毆打後，皮肉創痛及腎臟功能喪失，恐將終身洗腎，不能從
      事工作，僅配偶偶爾外出工作，月入僅一、二萬元不等，每月減少八萬元，原
      告每月至少有四萬元之勞動損失，依勞工保險殘廢給付標準表所載殘廢等級三
      之給付標準，原告可請求八四０日之勞動損失，經計算結果即一百一十二萬元
      。
    ３原告受傷後，分別赴醫診治，長此奔勞精神肉體所受痛苦甚大，且原告全家原
      期許原告工作維持家計，遭此變故，生活頓失依靠，故請求賠償非財產上損害
      一百萬元。
（四）原告國小畢業，已婚，育有二子，分別為九歲、十二歲，均就讀國小，之前與
    配偶從事廢五金回收生意，每月收入約十餘萬元，目前雖有在作，但因受傷後工
    作能力受損，已不如前，每月收入約只一、二萬元，擁有一棟透天厝及一部貨車
    。
三、證據：提出彰化基督教醫院、秀傳醫院、長森醫院、春生堂中醫診所收據、彰化
    基督教醫院診斷書、勞工保險卡等件為證，並聲請訊問證人楊郁及函調原告之病
    歷資料送請行政院衛生署醫事鑑定委員會鑑定。
乙、被告方面：
一、聲明：求為判決駁回原告之訴及假執行之聲請，如受不利判決，願供擔保，請准
    宣告免假執行。
二、陳述：
（一）原告主張因被告毆打受有腎衰竭之傷害，並未提出任何證據以實其說，且依刑
    事判決並無認定腎機能不全及腎功能萎縮等傷害，其基此部分之主張為無理由。
（二）否認醫藥費之真正。
（三）被告甲○○國小畢業，務農，乙○○國中畢業，退伍後與父甲○○一起作廢五
    金回收，每月收入毛利約十萬元，甲○○尚有三位女兒，均已成年，二人已婚，
    所住之房屋係與兄弟同住之三合院。
（三）原告聲請送鑑定顯有拖延訴訟之嫌，被告並不同意。
丙、本院依職權調閱本院八十八年度易字第一三七七號傷害刑事案件全卷，並函彰化
    基督教醫院、彰化醫院詢問原告腎衰竭與被告傷害是否有關，及函彰化基督教醫
    院、秀傳醫院、長森醫院、春生堂中醫診所詢問原告醫藥費支出情形。
貳、反訴部分：
甲、反訴原告方面：
一、聲明：求為判決反訴被告應給付反訴原告各五萬元及自起訴狀繕本送達反訴被告
    翌日起至清償日止，按年息百分五計算之利息，訴訟費用由反訴被告負擔，並願
    供擔保，請准宣告假執行。
二、陳述：
（一）反訴被告於八十七年十二月二十九日十時許，因細故與反訴原告發生拉扯，致
    反訴原告甲○○受有右胸部及右大腿部挫傷疼痛之傷害，反訴原告乙○○則受有
    右手大拇指及中指擦裂傷、右手臂挫傷疼痛之傷害。
（二）反訴原告因身體受傷，精神肉體所受痛苦，故依侵權行為之法律關係請求反訴
    被告賠償反訴原告各五萬元之精神慰撫金。
三、證據：提出診斷書為證.
乙、反訴被告方面：
一、聲明：求為判決駁回反訴原告之訴及假執行之聲請，如受不利判決，願供擔保，
    請准宣告免假執行。
二、陳述：
    否認毆打反訴原告，且反訴原告縱受有瘀青等輕微傷害，是否即為反訴被告所為
    ，或反訴原告毆打反訴被告時自己所傷，反訴原告自應負舉證責任。
    理      由
壹、本訴部分：
一、經查原告於八十七年十二月二十九日十時許，駕駛自用大貨車搭載其妻蔡陳秀桂
　　沿彰化縣埔鹽鄉○○路行駛，欲載運廢鐵至埔鹽鄉○○路○段十一之一號鏹榮企
　　業有限公司（下稱鏹榮公司）販售，途中因超車不慎擦撞欲往同一目的地之被告
    甲○○所駕駛搭載其子即被告乙○○之自用大貨車後照鏡，其後照鏡因而破損，
    原告竟未下車繼續往前往駛，抵達鏹榮公司之廣場時，被告甲○○即憤而將車停
    在原告之車輛前方，其子被告乙○○先行下車爬上原告之駕駛座旁毆打原告，並
    強拉原告下車以便毆打，致原告之衣服因而被扯破，原告被被告乙○○強拉下車
    後，被告甲○○、乙○○即共同聯手毆打原告，原告不甘被毆，亦予以反擊，雙
    方進而互相扭打在一起，嗣因鏹榮公司之老板施德發聽到爭吵聲而外出察看，適
    見原告、被告甲○○及乙○○三人徒手扭打在一起，經蔡陳秀桂及施德發上前將
    之拉開才罷手，原告因而受有左上唇內側面、左下唇內側面、後頸部、左前胸部
    、左手上臂內側面、兩小腿前面多處皮下瘀血之傷害，被告甲○○受有右胸部及
    右大腿部挫傷疼痛之傷害，被告乙○○則受有右手大拇指及中指擦裂傷、右手臂
    挫傷疼痛之傷害等事實，其中原告受傷部分，業據原告提出診斷書為證，並為被
    告所不爭執，而被告因共同傷害原告犯行，經檢察官偵查起訴後，業經本院於八
    十九年十月十三日以八十八年度易字第一三七七號判決各處拘役三十五日、三十
    六日確定，復經調閱該傷害刑事案件全卷屬實。
二、至原告主張因遭受被告毆打致腎臟衰竭，腎功能萎縮云云，惟查其情，已為被告
    否認，復查原告於案發後於八十七年十二月三十日前往溪湖分局埔東派出所報案
    時，所提出由彰化醫院於八十七年十二月二十九日出具之驗傷診斷書，載明左上
    唇內側面、左下唇內側面、後頸部、左前胸部、左手上臂內側面、兩小腿前面多
    處皮下瘀血之傷害，嗣經檢察官偵查起訴，及刑事判決確定，均同此認定，始終
    未論及因被告毆打致原告腎臟受傷之情，嗣原告於八十八年七月十二日前往彰化
    基督教醫院腎臟科就診，並於本件訴訟進行中提出由該醫院於八十八年九月一日
    、及九十年五月十七日出具之診斷書記載，原告腎萎縮、腎機能不全，核與被告
    本件傷害行為，至少相隔六個月餘之久，二者是否有關，已堪置疑。而原告於八
    十七年十二月二十九日前往彰化醫院就診之傷勢與腎功能衰竭完全無關，及原告
    於七十九年五月十日因腦部外傷前往彰化基督教醫院急診，當時檢查腎功能正常
    ，八十五年間，因坐骨神經至骨科門診就診二次，分別服用消炎止痛劑，直到八
    十八年七月十二日至腎臟科就診，發現腎功能已損害，原告提及八十七年因腎功
    能已受損，有血尿情況，當時肌甘酸已至４．０，腎臟超音波為兩腎均已萎縮，
    診斷為慢性間質性腎炎，以常理而言，若因外傷傷及腎臟應有腰部局部受傷症狀
    ，如疼痛淤青等，在秀傳診斷書上未有發現此項說明，但因腎萎縮多經年累月導
    致，半年即萎縮至右腎七．五公分、左腎八．四公分確實太快，八十七年之一次
    血尿有可能是因外傷而起，但因此而引起腎衰竭，確有商榷之處等情，復經彰化
    醫院於九十年八月八日以九十彰醫社字第二九五一號函及彰化基督教醫院於九十
    年八月八日以九十彰基病歷字第九００八０一九號函復屬實，並有彰化醫院、秀
    傳紀念醫院及彰化基督教醫院檢送原告病歷資料在卷可參，應認原告腎臟衰竭，
    腎功能萎縮核與被告無關，原告此部分主張尚難採信。又原告提起本件刑事附帶
    民事訴訟，經於八十九年十月十三日裁定移送民事庭後，迨於九十一年一月二十
    日始具狀聲請送由行政院衛生署醫事鑑定委員會鑑定，因此部分事證已明，且審
    理多時，與聲請訊問證人即彰化基督教醫院醫師楊郁部分均核無必要，併此明
    。
三、按因故意或過失，不法侵害他人之權利者，負損害賠償責任，又數人共同不法侵
    害他人之權利者，連帶負損害賠償責任，而不法侵害他人之身體或健康者，對於
    被害人因此喪失或減少勞動能力，或增加生活上之需要時，應負損害賠償責任，
    及不法侵害他人之身體、健康者，被害人雖非財產上之損害，亦得請求賠償相當
    之金額，民法第一百八十四條第一項前段、第一百八十五條第一項前段、第一百
    九十三條第一項及第一百九十五條第一項前段分別定有明文。被告共同不法毆打
    原告致傷，已如前述，被告依法自應負連帶賠償責任。茲就原告請求之賠償，是
    否應予准許，分述為次：
（一）醫藥費用部份：原告請求醫藥費三萬一千七百元，已據其提出彰化基督教醫院
      、秀傳醫院、長森醫院、春生堂中醫診所之收據為證，並有各該醫院、診所檢
      送之病歷資料可稽，被告空言否認，顯無足採，惟查其中彰化基督教醫院八十
      八年七月十二日起至八十八年十二月二十三日止計八千八百九十一元，秀傳紀
      念醫院八十八年一月五日起至八十八年五月十三日止之五千一百六十七元，及
      八十七年十二月三十一日起至八十八年一月五日住院期間會診腎臟科之二百元
      ，均係屬腎臟疾病方面支出，亦經各該醫院函復屬實，並有其病歷資料可稽，
      核與本件無關，應不予准許。本件原告請求秀傳紀念醫院一萬四千四百六十九
      元、長森醫院四百二十三元及春生堂中醫診所二千五百五十元之醫療費共計一
      萬七千四百四十二元，依原告所受傷害及各收據載明治療費別，自屬治療上之
      必要費用，應由被告連帶賠償原告。
（二）減少勞動能力部分：原告主張因遭受被告之毆打後，皮肉創痛及腎臟功能喪失
      ，恐將終身洗腎，不能從事工作，每月至少有四萬元之勞動損失，依勞工保險
      殘廢給付標準表所載殘廢等級三之給付標準，請求八四０日之勞動損失，經計
      算結果即一百一十二萬元云云，因原告腎臟衰竭，腎功能萎縮核與被告之傷害
      無關，已如前述，原告基此請求減少勞動能力之損害賠償應為無理由。
（三）精神慰藉金部份：查本件被告因原告超車不慎擦撞被告甲○○所駕駛之自用大
      貨車後照鏡破損，而未下車繼續往前行駛即不法毆打，致原告受有左上唇內側
      面、左下唇內側面、後頸部、左前胸部、左手上臂內側面、兩小腿前面多處皮
      下瘀血之傷害，肉體、精神確受痛苦，而原告國小畢業，已婚，育有二子，分
      別為九歲、十二歲，均就讀國小，之前與配偶從事廢五金回收生意，每月收入
      約十餘萬元，目前雖有在作，但因受傷後工作能力受損，已不如前，每月收入
      約只一、二萬元，擁有一棟透天厝及一部貨車，被告甲○○國小畢業，務農，
      乙○○國中畢業，退伍後與父甲○○一起作廢五金回收，每月收入毛利約十萬
      元，甲○○尚有三位女兒，均已成年，二人已婚，所住之房屋係與兄弟同住之
      三合院等情，業據兩造陳明，本院斟酌實際情形及兩造之身分、地位及經濟狀
      況，原告請求一百萬元，自嫌過高應予核減為十萬元，方屬公允，逾此數額之
      請求，為無理由。
四、綜上所述，原告本於侵權行為規定，請求被告連帶賠償，於十一萬七千四百四十
    二元範圍內，為屬正當，應予准許，其餘逾此範圍之請求，則非有據，應予駁回
    ，又其併請求自起訴狀繕本送達翌日即八十九年十月五日起至清償日止之法定遲
    延利息，核無不合併予准許。
五、兩造均陳明願供據保，聲請宣告假執行、免假執行，經核原告勝訴部分，合於法
    律規定，爰分別酌定相當擔保金額宣告之；原告其餘假執行之聲請，因訴之駁回
    而失所附麗，不予准許。
貳、反訴部分：
一、本件反訴原告主張反訴被告於右開時、地因細故與反訴原告發生拉扯，致反訴原
    告甲○○受有右胸部及右大腿部挫傷疼痛之傷害，反訴原告乙○○則受有右手大
    拇指及中指擦裂傷、右手臂挫傷疼痛之傷害，反訴原告因身體受傷，精神肉體所
    受痛苦，故依侵權行為之法律關係請求反訴被告賠償反訴原告各五萬元之精神慰
    撫金；反訴被告則否認毆打反訴原告，並以反訴原告縱受有瘀青等輕微傷害，是
    否即為反訴被告所為，或反訴原告毆打反訴被告時自己所傷，反訴原告自應負舉
    證責任云云置辯。
二、經查反訴原告主張之事實，業據提出診斷書為證，而反訴被告於右開時、地因不
    甘被毆予以反擊，傷害反訴原告之犯行，亦經台灣高等法院台中分院於九十年三
    月十三日以九十年度上易字第三七一號判決處罰金五百元確定，並據調閱該傷害
    刑事案件全卷屬實，反訴被告空言否認，尚無足採。
三、按不法侵害他人之身體、健康者，被害人雖非財產上之損害，亦得請求賠償相當
    之金額，民法第一百九十五條第一項前段定有明文。反訴被告不法傷害反訴原告
    成傷，自應負損害賠償責任。經斟酌本件係反訴被告超車不慎擦撞反訴原告甲○
    ○所駕駛之自用大貨車後照鏡破損，因未下車繼續往前行駛，反訴原告即先共同
    出手毆打反訴被告，反訴被告不甘被毆予以反擊，本件反訴原告二人傷勢尚屬輕
    微等實際情況，及前述兩造之身分、地位、經濟狀況等情，本院認反訴原告各請
    求精神慰撫金五萬元，自嫌過高，應予核減為各三千元，方屬公允，逾此數額之
    請求，為無理由。
四、綜上所述，反訴原告本於侵權行為規定，請求反訴被告賠償，各於三千元範圍內
    ，為屬正當，應予准許，其餘逾此範圍之請求，則非有據，應予駁回，又其併請
    求自起訴狀繕本送達翌日即八十九年十二月七日起至清償日止之法定遲延利息，
    核無不合併予准許。
五、兩造均陳明願供據保，聲請宣告假執行、免假執行，經核反訴原告勝訴部份，合
    於法律規定，爰分別酌定相當擔保金額宣告之；反訴原告其餘假執行之聲請，因
    訴之駁回而失所附麗，不予准許。
、結論：本件原告之訴，為一部有理由，一部無理由，反訴原告之反訴，為一部有
    理由、一部無理由，並依民事訴訟法第七十九條但書、第八十五條第一項、第二
    項、第三百九十條第二項、第三百九十二條，判決如主文。
中　　　華　　　民　　　國　　九十一　　年　　　二　　　月　　十　九　　日
                                        民事第一庭
~B法　　　官　羅培昌
右為正本係照原本作成。
如不服本判決，應於判決送達後二十日內向本院提出上訴狀。
~B法院書記官　陳雪芬
中　　　華　　　民　　　國　　九十　　　年　　　二　　　月　　二 十   日
